【裁判字號】    89,易,5429
【裁判日期】    900426
【裁判案由】    違反能源管理法
【裁判全文】
臺灣高雄地方法院刑事判決                        八十九年度易字第五四二九號
    公  訴  人  臺灣高雄地方法院檢察署檢察官
    被      告  乙○○
  （起訴書誤載為林宗能）
                丙○○
右列被告因違反能源管理法案件，經檢察官提起公訴（八十九年度偵字第二五五○一
號、八十九年度偵字第二五九二三號），本院判決如左：
    主  文
乙○○共同未經許可而經營中央主管機關指定之能源產品之銷售業務，處有期徒刑伍
月，如易科罰金，以參佰元折算壹日。附表所示之物沒收。
丙○○共同未經許可而經營中央主管機關指定之能源產品之銷售業務，處有期徒刑參
月，如易科罰金，以參佰元折算壹日。附表所示之物沒收。
    事  實
一、乙○○前於民國八十八年間，因違反能源管理法案件，經法院判處有期徒刑四月
    ，緩刑二年確定，現緩刑中（於本案不構成累犯前科）。乙○○明知「柴油」係
    經中央主管機關經濟部指定之能源產品，未經許可，不得經營「柴油」之銷售業
    務，竟意圖營利，未經許可，自八十九年十月初起至同年十一月十日止，將其在
    高雄縣鳳山市牛寮地區或其他地區，以每公升新台幣（下同）九元之價格，向綽
    號「阿笨」或其他姓名、年籍不詳之人所購入之漁船用柴油，裝存在其所駕駛車
    牌號碼ＷＬ─○五六○號（起訴書誤載為ＷＬ─一五六○號）自用小貨車（該車
    登記所有人為不知情之林俊雄）上之塑膠油槽內，再使用其所有之加油機、加油
    槍、發電機等工具，多次在高雄市前鎮區○○○○路下，以每公升十元之價格，
    將前開柴油銷售予不特定人，而經營中央主管機關指定為能源產品之柴油銷售業
    務。至同年十一月九日，乙○○復與知情之丙○○基於共同經營銷售油品業務之
    犯意聯絡，由乙○○僱用丙○○而二人輪流駕駛該自用小貨車，改以每公升十．
    五元價格，在高雄縣市之不詳地點以上開方式流動銷售柴油予不特定之人。嗣於
    同年十一月十日上午九時四十分許，乙○○駕駛該車在高雄市前鎮區○○○街六
    一巷二十五號「泰雄貨運行旁」空地休息時，為警當場查獲，並扣得銷售油品之
    估價單十二紙，與貨車上裝置之塑膠油槽一個、發電機一台、加油機一台、加油
    槍一支、柴油一千四百七十二公升（起訴書誤載為六百公升，詳後述）【以上均
    詳如附表所示】，而除估價單外，其餘物品及該貨車均交由乙○○保管，並由乙○○通知丙○○將該小貨車開走。迨於同（十）日下午三時許，丙○○基於同前
    經營銷售油品業務之犯意，駕駛該小貨車在高雄市○○區○○路旁，正為甲○○
    所駕駛之車牌號碼ＵＴ—九○一號曳引車加油一百二十二公升時，為警當場查獲
    ，扣得車上油槽內所剩之柴油一千三百五十公升及估價單一紙（以上均包含於附
    表編號一、二所示之物內）。
二、案經高雄市政府警察局小港、前鎮分局分別移送臺灣高雄地方法院檢察署檢察官
    偵查起訴。
    理  由
一、訊據被告乙○○對其右揭違法經營銷售油品業務之事實坦承不諱，被告丙○○雖
    供承有於八十九年十一月十日下午在高雄市○○區○○路旁為甲○○加油之事實
    ，惟矢口否認涉有違法經營油品銷售業務之犯行，辯稱：我只是應乙○○之要求
    ，將該自小貨車開回去，經過查獲地點時，甲○○說他認得該車，因以前他都找
    乙○○加油而要求我賣油給他，所以我才讓他自行操作機具加油云云。經查：
（一）被告乙○○對犯罪事實業已自白不諱，而被告丙○○於警訊時亦已對其犯行自
      白不諱，其供承：ＷＬ─○五六○號自用小貨車及其上所載柴油，都是我老闆
      乙○○所有，是我老闆叫我來加油的，我剛做二天而已，每次交易都先以電話
      聯絡談好加油地點，交易完我填寫估價單交給乙○○，乙○○再持向買主收帳
      等語（參照其警訊筆錄），核與證人甲○○於警訊及本院審理時所證述之情節
      均大致相符，並有此次查獲時當場所攝照片五紙與被告丙○○開立予甲○○之
      估價單一紙（以上均附於警卷）在卷可稽。況被告丙○○若非與被告乙○○之
      間具有共同之犯意聯絡、或得有被告乙○○之授意，被告丙○○豈敢未經同意
      即將乙○○所有之油品販售他人（此乃相當於刑法上竊盜或侵占犯行）？是以
      被告丙○○之上開辯解，不足採信。此外，被告二人分遭查獲時，各有查獲刑
      事案件扣押贓證物暫行交付保管證明收據、現場查獲物品登記表各一紙可憑，
      而被告乙○○遭查獲時，亦有現場相片四紙附卷可參，且有附表所示之物扣案
      可稽，另扣案之油品抽樣經中國石油公司煉製研究所化驗結果，均屬能源管理
      法第一章第二條第一項所稱「石油及其產品」，與經濟部經（八八）能字第八
      八四六二二一九號公告能源產品認定基準之「柴油」規範相符，此有經濟部取
      締違法經營油品會報執行小組高雄執行分組八十九年十二月十九日高處（八九
      ）高執字第八九一二○四二七號函一紙附卷可稽。
（二）至公訴意旨記載：被告乙○○於八十九年十一月十日上午遭查獲時所扣得之油
      量為六百公升一節，依被告乙○○所供稱：查獲當時警方並未實際測量油量，
      我說六百公升警方就在保管收據上寫為六百公升，實際上我在當日上午被查獲
      時之油量，應為一千四百七十二公升等語（亦即一千三百五十公升加上一百二
      十二公升之總和，以上參照本院九十年二月一日之審判筆錄），核與證人丁○○即查獲被告乙○○之警員，到庭所證稱：查獲當時並未實際測量油量，因我
      不是專業人員，所以就依被告乙○○所說的六百公升為準，記載於筆錄與保管
      證明收據上（參照本院同前日審判筆錄）之情相符，是以應認被告乙○○遭查
      獲時，油槽內確實之油量應係一千四百七十二公升，此部分公訴意旨容有未洽
      ，應予敘明。綜前所述，本案事證已臻明確，被告二人之犯行均堪以認定。
二、按「柴油」係屬能源管理法第二條第一款「石油及其產品」所規定之能源，未經
    許可，不得經營銷售業務。故核被告乙○○、丙○○二人所為，均係犯能源管理
    法第二十條之一未經許可經營中央主管機關指定之能源產品之銷售業務罪。公訴
    意旨認被告等之右揭犯行均應論以連續犯云云，惟按，被告等先後多次為柴油買
    賣之行為，均包括於一個經營柴油銷售業務之範疇內，為實質一罪之關係，無連
    續犯之適用，前開公訴意旨容有未洽，應予敘明。爰審酌被告乙○○前於八十八
    年間，因違反能源管理法案件，經法院判處有期徒刑四月，緩刑二年確定，現緩
    刑中（於本案不構成累犯前科），被告丙○○則前無犯罪前科，有二人之台灣高
    雄地方法院檢察署刑案資料查註紀錄表、本院被告院內索引卡紀錄表及台灣高等
    法院被告全國前案紀錄表各一紙在卷可憑，其等未經許可而經營中央主管機關指
    定之能源產品之銷售業務犯行，業已侵害國家對能源之健全管制，破壞社會經濟
    秩序，且私設流動加油站足以危害公共安全，暨參酌被告乙○○於犯罪後坦承犯
    行，被告丙○○則未坦承犯行，二人之犯罪動機、目的、方法等一切情狀，分別
    酌量處如主文所示之刑，並均諭知易科罰金之折算標準。扣案如附表編號一所示
    之柴油一千三百五十公升，為被告未經政府許可而銷售之產品，自不宜發還予被
    告，爰依能源管理法第二十條之一之規定予以宣告沒收；附表編號二至五所示之
    估價單十三紙、塑膠油槽一個、發電機一台、加油機一台、加油槍一支等物，均
    係被告乙○○所有供其二人犯罪所用之物，業據被告乙○○陳明在卷，應依刑法
    第三十八條第一項第二款規定，宣告沒收。至被告乙○○遭查獲時之扣案油量雖
    為一千四百七十二公升，惟因交由被告保管而復遭賣出一百二十二公升，致本案
    實際扣案油量為一千三百五十公升，上開遭賣出之柴油一百二十二公升，既未扣
    案（業據被告丙○○與證人甲○○分別陳明在卷），又已賣出，為避免日後執行
    之困難，爰不予宣告沒收；又車號ＷＬ─○五六○號自用大貨車一輛，非屬被告
    二人所有之情，業據其二人供明在卷，並有該車之車籍作業系統查詢認可資料與
    交通部公路局高雄區監理所回函各一紙在卷可憑，故亦不予宣告沒收，附此敘明
    。
三、又於被告等之行為後，刑法第四十一條業於九十年一月十日修正公布施行，並於
    同年月十二日生效，依修正前之刑法第四十一條規定：「犯最重本刑為三年以下
    有期徒刑以下之刑之罪，而受六個月以下有期徒刑或拘役之宣告，因身體、教育
    、職業或家庭之關係，執行顯有困難者，得以一元以上三元以下折算罰金」，惟
    修正後之刑法第四十一條第一項規定「犯最重本刑為五年以下有期徒刑以下之刑
    之罪，而受六個月以下有期徒刑或拘役之宣告，因身體、教育、職業或家庭之關
    係或其他正當理由，執行顯有困難者，得以一元以上三元以下，易科罰金。但確
    因不執行所宣告之刑，難收矯正或難以維持法秩序者，不在此限」。比較上開新
    舊法，修正後之刑法第四十一條第一項就得宣告易科罰金之範圍較修正前之舊法
    之廣，是依刑法第二條第一項前段規定，自應適用裁判時較有利於被告等之法律
    即修正後之刑法第四十一條第一項規定，宣告易科罰金之折算標準。
據上論斷，應依刑事訴訟法第二百九十九條第一項前段，能源管理法第二十條之一，
刑法第十一條，第二條第一項前段，第二十八條，第四十一條第一項，第三十八條第
一項第二款，罰金罰鍰提高標準條例第二條，判決如主文。
本案經檢察官鍾忠孝到庭執行職務。
中      華      民      國      九十      年    四      月    二十六    日
                          臺灣高雄地方法院刑事第六庭
                                      法  官  周  玉  群
右正本證明與原本無異。
如不服本判決，應於判決送達後十日內，向本院提出上訴狀。
                                      書記官  黃  英  彥
中      華      民      國      九十      年    四      月    二十七    日
附表：
┌──┬───────────┬────────┬───────────┐
│編號│物品                  │數量            │備註                  │
├──┼───────────┼────────┼───────────┤
│一  │柴油                  │一千三百五十公升│第一次查獲時原扣得數量│
│    │                      │                │為一千四百七十二公升，│
│    │                      │                │惟復遭賣出一百二十二公│
│    │                      │                │升                    │
├──┼───────────┼────────┼───────────┤
│二  │帳單                  │十三紙          │十二紙加一紙共十三紙  │
├──┼───────────┼────────┼───────────┤
│二  │塑膠油槽              │一個            │                      │
├──┼───────────┼────────┼───────────┤
│三  │發電機                │一台            │                      │
├──┼───────────┼────────┼───────────┤
│四  │加油機                │一台            │                      │
├──┼───────────┼────────┼───────────┤
│五  │加油槍                │一支            │                      │
└──┴───────────┴────────┴───────────┘
附錄本案論罪科刑法條：
能源管理法第二十條之一：
  未經許可而經營中央主管機關指定之能源產品之輸入、輸出、生產、銷售業務者，
  處一年以下有期徒刑、拘役或科或併科新臺幣三十萬元以下罰金，並得沒收其輸入
  、輸出、生產、銷售之產品。


司法院資訊處製作；財團法人民間司法改革基金會備份。
